臺灣高等法院高雄分院刑事判決　　　　 96年度上易字第620號
上　訴　人　臺灣屏東地方法院檢察署檢察官
被　　　告　乙○○
上列上訴人因被告竊盜案件，不服臺灣屏東地方法院96年度易字
第131 號中華民國96年5 月25日第一審判決（聲請簡易判決起訴
案號：臺灣高雄地方法院檢察署95年度偵字第20086 號），提起
上訴，本院判決如下：
    主  文
上訴駁回。
    理  由
一、公訴意旨略以：被告乙○○與廖本弘（業經本院以95年度上
    易字第743 號判決確定）意圖為自己不法之所有，共同基於
    竊盜之犯意聯絡，於民國95年5 月5 日上午7 時許，在屏東
    市○○路552 巷內竊取被害人甲○○所有之車牌號碼D4-398
    6 號自小貨車，2 人又駕駛該自小貨車至不詳地點，竊取鋼
    筋720 公斤（下稱「系爭鋼筋」），於95年5 月6 日凌晨5
    時許，由被告駕駛上開自小貨車載運系爭鋼筋，廖本弘則駕
    駛未懸掛車牌之機車尾隨在後，共同前往張鄭春菊所經營位
    於高雄市○○區○○路小松幹182 左18電線桿旁之某資源回
    收場，欲將系爭鋼筋變賣，惟於被告和張鄭春菊洽談價格之
    際，為巡邏員警發現該自小貨車係贓車，上前盤查，被告乙
    ○○旋即逃逸，嗣為警方循線查獲。認被告共同觸犯刑法第
    320 條第1 項之竊盜罪等語。
二、公訴人認被告觸犯刑法第320 條第1 項之竊盜罪，係以同案
    被告廖本弘於警詢、偵查之陳述、證人張鄭春菊、被害人甲
    ○○警詢之證詞，且被告在警方到場時旋即逃離現場等情為
    論據。訊據被告乙○○固坦承有與同案被告廖本弘至上開資
    源回收場，欲將系爭鋼筋變賣之事實，惟否認竊取上開自小
    貨車及系爭鋼筋之犯行，辯稱：「我並未與廖本弘一起竊取
    車號D4-3986 號自小貨車及系爭鋼筋，當天是廖本弘叫我到
    九曲堂空地幫忙，我騎機車到達時，就看到廖本弘駕駛載有
    系爭鋼筋之自小貨車出來，廖本弘說要載去變賣，拜託我騎
    機車在後面跟著，若鋼筋滑落地面，就幫忙將鋼筋撿起，不
    知為何遭廖本弘誣指」等語。
三、按犯罪事實應依證據認定之，無證據不得認定犯罪事實；被
    告或共犯之自白，不得作為有罪判決之唯一證據，仍應調查
    其他必要之證據，以察其是否與事實相符，又不能證明被告
    犯罪者，應諭知無罪之判決；刑事訴訟法第154 條第2 項、
    第156 條第2 項、第301 條第1 項分別定有明文。又按刑事
    訴訟法上所謂認定犯罪事實之證據，係指足以認定被告確有
    犯罪行為之積極證據而言，如未能發現相當證據或證據不足
    以證明，自不能以推測或擬制之方法，以為裁判基礎，最高
    法院29年上字第3105號及40年台上字第86號分別著有判例可
    資參照。而認定不利於被告之事實，須依積極證據，茍積極
    證據不足為不利被告之認定時，即應為有利於被告之認定，
    更不必有何有利之證據；又認定犯罪事實所憑之證據，雖不
    以直接證據為限，間接證據亦包括在內，然而無論直接證據
    或間接證據，其為訴訟上之證明，須於通常一般之人均不致
    有所懷疑，而得確信其為真實之程度者，始得據為有罪之認
    定，倘其證明尚未達到此一程度，而有合理之懷疑存在而無
    從使事實審法院得有罪之確信時，即應由法院為諭知被告無
    罪之判決，最高法院亦分別著有30年上字第816 號及76年台
    上字第4986號判例可資參照。
三、經查：
  (一)程序方面：
  (1)按傳聞法則之重要理論依據，在於傳聞證據未經當事人之反
    對詰問予以核實，乃予排斥，惟若當事人已放棄對原供述人
    之反對詰問權，於法院審判時表明同意該等傳聞證據可作為
    證據，基於證據資料愈豐富，愈有助於真實發現之理念，並
    貫徹刑事訴訟法修法加重當事人進行主義之精神，確認當事
    人對於證據能力有處分權之制度，傳聞證據經當事人同意作
    為證據，法院認為適當者，亦得為證據；另當事人於調查證
    據時，對於傳聞證據表示「沒有意見」、「對於證據調查無
    意見」，而未於言詞辯論終結前聲明異議，應視為已有將該
    等傳聞證據採為證據之同意，此刑事訴訟法第159 條之5 定
    有明文。本案檢察官及被告於原審法院準備程序時已表示對
    於全案卷證之證據能力均無意見（見原審卷第23頁背面），
    依刑事訴訟法第159 條之5 之規定，應視為檢察官及被告已
    同意本案全部證據均有證據能力，尤以於本院準備程序，當
    事人雙方均明示同意證人廖本弘於警詢、偵查之陳述、證人
    張鄭春菊、被害人甲○○警詢之證述之證據能力，法院斟酌
    該等證據並非非法取得，亦無證明力明顯過低之情形，是該
    等證據，均得採為證據。
  (2)共同被告雖處於同一訴訟程序而同時接受審理，然其訴訟客
    體仍屬各別，即分別為刑罰權之對象，故共同被告對其被訴
    案件，其證據之調查，各自獨立實施，即證據之價值應分別
    判斷；若共同被告具有共犯關係者，其證據資料大體上具有
    共通性，共同被告不利於己之陳述，固得採為其他共同被告
    犯罪之證據，惟此項不利之陳述，須無瑕疵可指，而就其他
    方面調查，又與事實相符，始得採為其他共同被告犯罪事實
    之認定（最高法院46年台上字第419 號、31年上字第2423號
    判例、93年度台上字第2729判決意旨參照）。
  (3)刑事訴訟法第198 條、第208 條之規定，所謂鑑定乃指於刑
    事訴訟程序中為取得證據資料而由檢察官或法官指定具有特
    別知識經驗之鑑定人、學校、機關或團體，就特定之事物，
    以其專業知識加以分析、實驗而作判斷，以為偵查或審判之
    參考。故而，不論鑑定人或鑑定機關、學校、團體，均應由
    檢察官或法官視具體個案之需要而為選任，始符合刑事訴訟
    法第198 條、第208 條之規範本旨，否則所為鑑定，仍屬於
    傳聞證據。但對於司法警察機關調查中之案件，或有量大或
    急迫之情形，為因應實務之現實需求，認為當然有鑑定之必
    要者，基於檢察一體原則，得由該管檢察長對於轄區內之案
    件，以事前概括選任鑑定人或囑託鑑定機關（團體）之方式
    ，俾便轄區內之司法警察官、司法警察對於調查中之此類案
    件，得即時送請事前已選任之鑑定人或囑託之鑑定機關（團
    體）實施鑑定（法務部92年9 月1 日法檢字第0920035083號
    函參照）。而臺灣高等法院檢察署檢察長概括選任法務部調
    查局、內政部警政署刑事警察局為「槍彈有無殺傷力之鑑定
    」鑑定機關，概括選任法務部調查局、內政部警政署刑事警
    察局、法務部法醫研究所為「DNA 鑑定」之鑑定機關（臺灣
    高等法院檢察署92年10月15日檢文允字第0921001322號函參
    照）卷附內政部警政署刑事警察局之DNA 鑑驗通知書，雖係
    被告以外之人於審判外之書面陳述，然係檢察機關概括委託
    鑑定後所製作之鑑定報告，為刑事訴訟法第159 條第1 項所
    指例外情形，應有證據能力。
  (4)傳聞法則乃對於被告以外之人於審判外之言詞或書面陳述，
    亦即針對被告以外之人於審判外以言詞或書面所為之供述證
    據而為規範。扣案物品即贓物係以物品之存在本身做為證明
    事實之證據；卷附汽車等贓證物照片，乃以科學、機械之方
    式，對於所拍攝內容所為忠實且正確之記錄，上開物品、照
    片在性質上亦非供述證據，無刑事訴訟法第159 條第1 項規
    定之適用。
  (二)實體方面：
  (1)被告上開辯詞，與證人即同案被告廖本弘於臺灣高雄地方法
    院調查期日及原審法院審理時具結證稱：「系爭鋼筋及上開
    自小貨車是我自己1 個人在屏東縣九如鄉的一個工地偷的，
    當天是我駕駛該小貨車，我是拜託被告騎機車跟在我後面，
    因為鋼筋會掉落，所以請被告在後面幫我撿鋼筋；我在偵訊
    時那樣說，是因為當時毒癮發作，想要交保，所以才把責任
    推給被告，在派出所時，警察就有說要移送地檢署，我想把
    責任推到被告身上，看能不能不移送地檢署」等語大致相符
    （見臺灣高雄地方法院95年度簡字第7286號卷第33、34頁，
    原審卷第34、35頁），衡情被告廖本弘為警當場逮捕，其顯
    有為圖脫免罪責，而誣指被告乙○○係行竊者之動機，渠等
    前開陳述尚非不可採信。況同案被告廖本弘於本院95年度上
    易字第743 號竊盜一案審理時，已供承其有為上開竊盜犯行
    ，並經本院判決確定在案，有該判決附卷可憑（見原審卷第
    40-42 頁），而警方於查獲時，在上開自小貨車後車箱上查
    扣之手套，經送請高雄市政府警察局抽取其內之DNA 作鑑定
    ，確與同案被告廖本弘之DNA 之STR 型別相符，有95年6 月
    7 日高市警鑑字第0950038537號鑑驗書1 份在卷可考（見臺
    灣高雄地方法院檢察署95年度偵字第13070 號影印卷第15頁
    ），益徵廖本弘於原審法院所為證詞應屬真實。
  (2)同案被告廖本弘固曾於警詢、檢察官偵訊時指證係被告竊取
    上開小貨車及系爭鋼筋，其僅應被告之要求，騎機車跟在被
    告所駕駛之小貨車後面前往上開資源回收場云云，然其於查
    獲日之第1 次警詢時係陳稱：「上開自小貨車及系爭鋼筋不
    是我偷的，是乙○○駕駛上開小貨車後載鋼筋來我家找我，
    說要我和他出去，我就騎機車尾隨乙○○駕駛之車號D4-398
    6 號自小貨車後面，前往上開資源回收場變賣」云云（見高
    雄市政府警察局小港分局影印卷第2 頁），然於同日第2 次
    警詢及檢察官偵訊時卻供稱：「今天早上4 點30分被告騎機
    車到我姐的鐵皮屋找我，我們再分別騎機車到88快速道路林
    園交流道旁的1 片空地，他就把機車騎進去，把車號D4-398
    6 號小貨車開出來，我再一路跟他的貨車到資源回收場」云
    云（見警卷第6 、7 頁、偵查卷第6 頁），其於同日之警偵
    訊，陳述已不一致，揆諸首揭判例及判決意旨，自無法僅以
    共同被告廖本弘於警詢、偵查中有瑕疵之不利於被告之陳述
    作為被告有罪判決之唯一證據。況縱使採信證人廖本弘前開
    警詢、偵訊證詞，然依其證述之內容，可知其並未親眼目睹
    被告竊取上開自小貨車及系爭鋼筋，而證人即被害人甲○○
    亦未目睹其所有之自小貨車之失竊過程，尚難遽認確係被告
    所竊取，又公訴人就系爭鋼筋係何人所有、竊盜時間、地點
    、方式等構成要件事實均未具體指明，卷內亦查無其他相關
    證據足資證明，亦難僅憑同案被告廖本弘前後不一致之證詞
    ，逕認係被告竊盜系爭鋼筋。
  (3)另被告駕駛機車跟隨同案被告廖本弘駕駛之上開竊得之自小
    貨車，載運廖本弘竊得之系爭鋼筋至上開資源回收場變賣，
    其見到警察抵達該資源回收場時立刻逃跑之事實，固為被告
    所是認，亦經證人廖本弘於原審法院審理及證人張鄭春菊於
    警詢時證述無訛，然依同案被告廖本弘及被告於原審審理時
    所述，廖本弘駕駛上開裝載有系爭鋼筋之自小貨車時，應已
    對於該些贓物取得實力支配，竊盜行為至此已終了，是被告
    順應廖本弘之要求，一起前往上開資源回收場，協助其搬運
    系爭鋼筋去變賣之行為，顯非竊盜之構成要件行為，且亦無
    證據可證明被告與廖本弘有何竊盜之犯意聯絡，是此事實亦
    顯不足佐證被告確有為前開竊盜犯行。至公訴人所指被告見
    到警察到場立即逃離，依其於準備程序所供，其當時既已知
    悉系爭鋼筋係贓物（見原審卷第23頁背面），實非無係因恐
    警方見其亦在現場，會懷疑系爭鋼筋係其與同案被告廖本弘
    一同竊取，或為免其共同搬運贓物之犯行被查獲，因而立即
    逃離，亦難證明被告確有為上開竊盜犯行。
  (4)至卷附車輛協尋證明單、尋獲受理單等證據，僅能證明上開
    自小貨車有遭人竊取之事實，而公訴人亦未能舉證證明扣案
    之破壞剪、T 型扳手、手套等物，確係被告竊盜上開財物所
    用工具，均無從資為被告參與本件竊盜犯行之佐證，本案即
    無補強證據得以佐證同案被告廖本弘於警詢、偵查之陳述為
    真，自不得僅憑同案被告廖本弘有瑕疵且與審理中證詞迥異
    之警、偵訊證詞，資為不利被告之認定。再者，被告依法無
    自證己罪之義務，若控罪所憑之積極證據，在生活經驗上尚
    不足以排除其他有利被告之合理推斷，致不足以證明犯罪事
    實時，仍不能因被告否認犯罪之辯解不成立，資為無視積極
    積據不足之理由；是被告歷次所為辯解縱有些許出入，與同
    案被告廖本弘於審理時所證亦非完全相符，仍不得以此推認
    被告共同竊盜犯行已屬明確，另本院95年度上易字第743 號
    判決雖認定本案係被告與同案被告廖本弘所共犯，然同案被
    告廖本弘在該案審理時並未具體陳述本案之犯罪情節，亦未
    傳訊被告到庭作證，此有該院審判筆錄1 份在卷可憑（見本
    院95年度上易字第743 號影印卷第23頁背面至36頁），該判
    決就被告係本案共犯之認定，尚無實據，該判決就此部分事
    實之認定應無拘束本案判決之效力，併此敘明。
  (5)末按刑事訴訟法第300 條所謂得就起訴之犯罪事實變更檢察
    官所引應適用之法條，係指法院於不妨害事實同一性之範圍
    內，得自由認定事實，適用法律而言；又法院不得就未經起
    訴之犯罪事實，而諭知科刑之判決，得變更檢察官所引應適
    用之法條者，亦應以起訴之事實為限（最高法院30年上字第
    1574號、70年臺上字第2348號判例意旨參照）。而如前所述
    ，本案既無證據證明被告確有參與竊盜系爭鋼筋之犯行，而
    其在同案被告廖本弘竊盜上開自小貨車、系爭鋼筋得手後，
    與同案被告廖本弘一起載運至上開資源回收場變賣之行為，
    就同案被告廖本弘而言，係處分贓物之行為，就被告而言，
    係搬運贓物之行為，惟此搬運贓物之行為，因與起訴之基本
    事實迥不相同，與刑事訴訟法第300 條規定顯不相符，法院
    即無從審酌，從而被告是否涉有搬運贓物之犯行，應由檢察
    官另行偵辦。
  (6)綜上各節，公訴人認被告乙○○涉犯本件竊盜犯行，所舉證
    據均無至使法院不致有所懷疑，而得確信其為真實之程度；
    此外，法院復查無積極證據足認被告涉有上開犯行，自不能
    遽以竊盜罪相繩。
  (7)原審為被告無罪之諭知，經核尚無不合，檢察官上訴意旨仍
    執陳詞，指摘原判決不當，求為有罪之判決，並無確切事證
    以實其說，本件上訴為無理由，應予駁回。
據上論斷，應依刑事訴訟法第368條，判決如主文。
本案經檢察官陳宗吟到庭執行職務。
中　　華　　民　　國　　96　　年　　8 　　月　　21　　日
                  刑事第二庭  審判長法  官  林正雄
                                    法  官  黃壽燕
                                    法  官  陳啟造
以上正本證明與原本無異。
不得上訴。
中　　華　　民　　國　　96　　年　　8 　　月　　21　　日
                                    書記官  彭筱瑗
